【裁判字號】    99,簡抗,5
【裁判日期】    990804
【裁判案由】    修復漏水等
【裁判全文】
臺灣士林地方法院民事裁定  99年度簡抗字第5號
抗  告  人  寶金芝玉公寓大廈
法定代理人  甲○○
相  對  人  乙○○
上列當事人間請求修復漏水等事件，抗告人對於民國99年4 月14
日本院士林簡易庭99年度士簡字第355 號民事裁定提起抗告，本
院裁定如下：
    主  文
抗告駁回。
抗告程序費用新臺幣壹仟元由抗告人負擔。
    理  由
一、按原告之訴，有原告或被告無當事人能力之情形者，法院應
    以裁定駁回之，民事訴訟法第249 條第1 項第3 款定有明文
    ，此一規定，依民事訴訟法第495 之1 第1 項及第463 條規
    定，於抗告程序準用之。第按公寓大廈應成立管理委員會或
    推選管理負責人，公寓大廈管理條例第29條第1 項定有明文
    。而管理委員會及管理負責人，依公寓大廈管理條例第38條
    第1 項、第40條之規定，固有當事人能力，惟務須係依公寓
    大廈管理條例或社區規約所定程序合法成立之管理委員會或
    選任之管理負責人，始能依上揭規定，取得當事人能力。又
    抗告為對於法院裁定不服之救濟方法，除別有規定外，僅受
    不利裁定之當事人有提起抗告之權，至何人為當事人，除不
    能明確認定者外，原則上當依訴狀記載為準。
二、「寶金芝玉公寓大廈管理委員會」提出訴狀在原審起訴主張
    ：相對人所有位在寶金芝玉公寓大廈內之門牌號碼臺北市○
    ○區○○路2 段52巷11號1 樓房屋（下稱系爭房屋）花台防
    水處理欠佳，導致「寶金芝玉公寓大廈」地下室、地下停車
    場漏水，相對人復拒絕同意「寶金芝玉公寓大廈管理委員會
    」及工人進入修繕。為此，依據公寓大廈管理條例第36條規
    定，訴請相對人給付云云，並聲明：相對人應將系爭房屋花
    台底部修繕至不漏水至地下一樓之車道上方、交誼廳上方及
    魚池上方。相對人則抗辯：「寶金芝玉公寓大廈管理委員會
    」未經依法召集開會設立，且所稱漏水早於92年間即已發生
    並經發現，非應由相對人負責者，而係因訴外人郭文聰擔任
    系爭社區起造人，拒絕給付承包商工程款，承包商拒絕修繕
    瑕疵所致等語抗辯，而聲明：「寶金芝玉公寓大廈管理委員
    會」在原審之訴駁回。原審裁定以「寶金芝玉公寓大廈管理
    委員會」非為經依公寓大廈管理條例成立之管理委員會，且
    非由多數人組成之非法人團體，於當事人能力為有欠缺，其
    訴為不合法，而以裁定駁回之。
三、本件抗告人「寶金芝玉公寓大廈」以其名義提起抗告，所陳
    略以：抗告人因住戶戶數較少，經區分所有權人比例合計1/
    2 以上推選管理負責人一人代表、管理為已足，且已依法向
    主管機關報備，並經同意備查發給證明文件，即為合法之管
    理負責人，依據公寓大廈管理條例第40條、第38條規定，應
    具備當事人能力。而管理委員會與管理負責人雖有組織規模
    與成員人數上之差異，但功能、性質與職權相同，一般人鮮
    少加以區分，皆泛以管理委員會、主任委員稱之，在民事訴
    訟上，二者均具當事人能力，同為適格之當事人，抗告人以
    法定代理人名義提起訴訟，應無當事人能力之欠缺。抗告人
    於起訴時雖誤植「寶金芝玉公寓大廈」為「寶金芝玉公寓大
    廈管理委員會」，然實質相同，且屬可補正者，若法院稍加
    闡明，抗告人即可補正，原審疏未先命補正，遽予駁回，為
    有不當云云，而聲明：原裁定廢棄。
四、茲抗告人雖執上情提起抗告，惟：
  (一)原審裁定乃因「寶金芝玉公寓大廈管理委員會」以其名義起
    訴而為當事人，原審法院判認為無當事人能力，而予以裁定
    駁回，抗告人責以「寶金芝玉公寓大廈」之名義提起本件抗
    告，揆其訴狀記載均屬明確，則在原審起訴之當事人與抗告
    人核非同一，抗告人不能認係受原審裁定之當事人，自無提
    起抗告之權，故其此抗告已難認合法。況「寶金芝玉公寓大
    廈」僅係社區名稱，並非管理委員會，亦非管理負責人，觀
    之抗告人所提出之歷次「寶金芝玉公寓大廈」區分所有權人
    會議紀錄，亦無任何成立名為「寶金芝玉公寓大廈」之非法
    人團體之決議，即無從認為有此非法人團體存在，是仍應認
    抗告人為無當事人能力，益不能許其以此社區名稱充為有當
    事人能力之團體起訴或提起抗告。
  (二)抗告人雖主張「寶金芝玉公寓大廈」區分所有權人，曾於民
    國91年10月19日召開第一次區分所有權人會議，將社區定名
    為「寶金芝玉大廈」，並決議決議通過「寶金芝玉公寓大廈
    規約」及成立管理委員會，選任訴外人郭文聰1 人擔任主任
    委員云云。然依據上開第一次區分所有權人會議決議訂定之
    規約（原審卷第73頁以下）以觀，該規約第5 條乃明定管理
    負責人之推選方式與資格，第6 條明定管理負責人之消極資
    格、第7 條明定管理負責人權限、第16條規定管理負責人應
    如何處置違反義務之住戶等項，完全未提及「管理委員會」
    之設置、組織架構與委員應如何選任，且當次會議第4 議案
    之案由為「推選管理負責人」，並經推選郭文聰為「管理負
    責人」，此有區分所有權人會議紀錄（原審卷第68頁）及規
    約，附卷可考。足見依據「寶金芝玉公寓大廈規約」，係應
    推選管理負責人管理該社區事務，並無管理委員會設置之規
    範，故應僅經「寶金芝玉公寓大廈」區分所有權人會議推選
    為管理負責人之人，方堪認係依公寓大廈管理條例第40 條
    準用同法第38條第1 項規定取得當事人能力之「寶金芝玉大
    廈」管理負責人，並享有訴訟實施權。
  (三)原審法院以裁定駁回「寶金芝玉公寓大廈管理委員會」在原
    審之訴前，曾開庭審理5 次，並經相對人迭次具狀抗辯「寶
    金芝玉公寓大廈管理委員會」未經依法成立。承審法官就此
    於99年4 月9 日調解程序中，復詢問：「寶金芝玉公寓大廈
    管理委員會」是否成立管理委員會或管理負責人等語。然「
    寶金芝玉公寓大廈管理委員會」之主張及陳述均稱：有成立
    管理委員會云云（原審卷第135 頁），並始終堅持「寶金芝
    玉公寓大廈管理委員會」係合法成立之管理委員會，而以其
    名義起訴，且已就此為充分之陳述，顯無抗告意旨所指誤植
    「寶金芝玉公寓大廈」為「寶金芝玉公寓大廈管理委員會」
    之情事，原審法院亦無未盡闡明義務之違誤，則「寶金芝玉
    公寓大廈管理委員會」在原審對相對人起訴，確為欠缺當事
    人能力，依首揭民事訴訟法第249 條第1 項第3 款規定，原
    審裁定予以駁回其訴，要無不合，。
五、從而，「寶金芝玉公寓大廈管理委員會」為無當事人能力，
    其在原審起訴為不合法，原審裁定予以駁回，於法洵無違誤
    。抗告人非受原審裁定之當事人，而提起本件抗告，指摘原
    審裁定不當，求予廢棄改判，亦為於法未合，應予駁回，爰
    裁定如主文。
中    華    民    國    99    年    8     月    4     日
                  民事第二庭  審判長法  官  方彬彬
                                    法  官  馬傲霜
                                    法  官  蕭錫証
以上正本證明與原本無異。
本件裁定不得再抗告。
中    華    民    國    99    年    8     月    6     日
                                    書記官  何婉菁

司法院資訊處製作；財團法人民間司法改革基金會備份。
